# 探矿权成本的归集和核算

提问人：xtdz2009 时间：2012-07-13 18:30:58
有个企业自己投资勘查某个煤炭矿区。经审批取得勘查许可证后，企业出资委托地质勘探队完成了普查及详查勘探，普查及详查报告业经专家评审并在国土资源部备案。详查结束，企业向国土部门缴纳了矿权价款。之后，企业继续出资进行矿区的精查和补勘，以获得矿区储量更为精确的资料，同时取得煤炭级别、矿区地质等资料，为下一步设计矿区开发利用方案提供依据。在这个过程中，企业陆续支付了勘探费（包括普查、详细及精查三个阶段）及评估费、专家咨询费等费用，亦向国家缴纳了探矿权价款。笔者认为，上述支出均是为取得矿业权、获取资源储量必要的支出，属于探矿权无形资产价值的组成部分。但是，企业支付成本是个动态、持续的过程。探矿权成本逐年发生，逐年增长，这个过程如在无形资产科目下归集和核算是否符合新准则的规定。一般而言，新准则下无形资产核算资产取得的价值及后续摊销，并不对形成过程进行归集。请版主指点，取得矿业权的勘探等成本支出应如何核算？

回答人：chenyiwei
在实务中也有通过"在建工程"科目归集的。但这只是过渡性科目使用的差异，对最终无形资产成本的确定不产生影响。当然直接在无形资产科目中归集也并无不可。

回答人：chenyiwei
回复 cpazl1982 的帖子
1 、要注意区分“探矿权”和“采矿权”。能够计入无形资产的是采矿权，不是探矿权。在取得采矿权证之前，企业发生的勘探支出先在其他非流动资产科目归集，如果探明经济储量并取得了采矿权证，就转入无形资产；如果勘探支出无法取得经济储量，那就转入管理费用。即，尚未取得采矿权证，但预期可以成功获得经济储量的探矿权，实际上是列报于“其他非流动资产”项目中的。
无形资产的摊销应体现其经济利益实现方式。探矿权除了在一定条件下转让以外。其本身不能直接给企业带来经济利益，必须在转为采矿权后才能通过使用（开采）获利。因此，资本化的探矿权类似于在建工程，在其变为采矿权之前是不作摊销的。

提问人：cpazl1982 时间：2012-08-25 09:15:02
回复 chenyiwei 的帖子
那为什么年报的无形资产里面明细类别是——探矿及采矿权证，按照陈版的说法无形资产应该没有探矿权的？

回答人：chenyiwei
从我接触过的一些矿业企业案例来看，探矿权都不是作为无形资产的，而是构成类似于在建工程成本的一部分，在勘探期间计入其他非流动资产。

提问人：七八点雨 时间：2013-02-03 15:20:55
回复 chenyiwei 的帖子
赞同陈版的意见，未探明储量、形成勘探成果之前不做摊销。但按《财政部关于印发企业和地质勘查单位探矿权采矿权会计处理规定的通知》财会字[1999]40号，探矿权是应该在无形资产中进行核算的。不知该文件是否还有效？ 嗯嗯，谢谢陈版答复！

回答人：chenyiwei
目前尚未明文废止。主要考虑是：项目勘探期间，勘探支出一般不会核算为无形资产，实务中多数列报为在建工程。取得探矿权的成本也一并计入。

提问人：飞鱼 ww 时间：2014-04-18 12:31:52
在详查和勘探阶段发生的费用是一次性费用化还是可以计入资产成本呢？

回答人：chenyiwei
可参考《讲解 2010 》P466～ 467 关于“成果法”的相关规定。

提问人：markhunter 时间：2016-07-10 22:51:34
那是否可以理解为，勘探开发支出是基于“探矿权”为基础而产生的费用资本化？企业的勘探开发支出应以各个“探矿权”为归集口径？

回答人：chenyiwei
基本可以这样理解。请参考《讲解 2010 》第二十八章第一节所介绍的“矿区”概念。